【裁判字號】    97,易,2063
【裁判日期】    971128
【裁判案由】    毒品危害防制條例
【裁判全文】
臺灣板橋地方法院刑事判決              97年度易字第2063號
公  訴  人  臺灣板橋地方法院檢察署檢察官
被      告  甲○○
                    （另案羈押在臺灣臺北監獄臺北分監）
上列被告因毒品危害防制條例案件，經檢察官提起公訴（97年度
毒偵字第3405號、97年度偵字第18009 號），經被告於準備程序
中就起訴事實為有罪之陳述，經告知簡式審判程序之旨，並聽取
當事人之意見後，本院裁定進行簡式審判程序，判決如下：
    主    文
甲○○施用第二級毒品，處有期徒刑伍月，如易科罰金，以新臺
幣壹仟元折算壹日。扣案甲基安非他命（驗餘淨重點玖陸
公克）沒收銷燬之，包裝袋拾個（合計重貳點貳捌公克）沒收。
又持有第一級毒品，處有期徒刑參月，如易科罰金，以新臺幣壹
仟元折算壹日。扣案海洛因（驗餘淨重零點零玖公克）沒收銷
燬之，包裝袋肆個（合計重零點玖陸公克）沒收。應執行有期徒
刑陸月，如易科罰金，以新臺幣壹仟元折算壹日。扣案甲基安非
他命（驗餘淨重點玖陸公克）、海洛因（驗餘淨重零點
零玖公克）沒收銷燬之，包裝袋拾肆個（合計重參點貳肆公克）
均沒收。
    事    實
一、甲○○於民國95年間因施用毒品案件，經本院以95年度毒聲
    字第1068號裁定送觀察、勒戒，認無繼續施用毒品之傾向，
    於95年12月7 日執行完畢釋放出所，由臺灣板橋地方法院檢
    察署檢察官以95年度毒偵字第3222號、第4171號、第5817號
    、第6455號為不起訴處分確定。於96年間因竊盜案件，經本
    院以96年度簡字第4323號判決判處有期徒刑3 月，減為有期
    徒刑1 月又15日，於96年10月1 日確定，於97年1 月28日易
    科罰金執行完畢。於96年9 月26日因施用毒品案件，經本院
    於97年3 月28日以96年度訴字第3958號判決判處有期徒刑7
    月、4 月，應執行有期徒刑10月，於97年5 月2 日確定，於
    97年10月27日入監執行，指揮書執畢日為98年8 月18日。詎
    仍不知警惕，基於施用第2 級毒品甲基安非他命之犯意，於
    97年3 月29日，在臺北縣板橋市友人住處，以燒烤之方式施
    用第2 級毒品甲基安非他命1 次。又明知海洛因為毒品危害
    防制條例第2 條第2 項第1 款所定之第1 級毒品，不得非法
    持有，竟基於持有第1 級毒品海洛因之犯意，於97年1 月間
    ，收受綽號「阿德」之成年男子所交付之第1 級毒品海洛因
    4 包（海洛因合計淨重0.311 公克，取0.0020公克鑑定用罄
    ，餘0.309 公克，空包裝袋4 只合計重0.96公克），而未經
    許可持有之。嗣於97年3 月30日下午3 時50分許，在臺北縣
    板橋市○○街84巷80號前為警查獲，扣得前開第1 級毒品海
    洛因（淨重0.3110公克，取0.0020公克鑑定用罄，餘0.309
    公克）、裝盛前開海洛因之空包裝袋4 只（合計重0.96公克
    ）、第2 級毒品甲基安非他命（淨重3.934 公克，取0.0004
    公克鑑定用罄，餘3.9336公克）、裝盛前開甲基安非他命之
    包裝袋10只（合計重2.28公克），及第3 級毒品K 他命1 包
    （驗前含塑膠袋總毛重0.88公克，淨重0.68公克，取0.005
    公克鑑定用罄，餘0.6795公克），而查知上情。
二、案經臺北縣政府警察局板橋分局報告臺灣板橋地方法院檢察
    檢察官偵查起訴。
    理    由
一、本件被告所犯係死刑、無期徒刑、最輕本刑為3 年以上有期
    徒刑以外之罪，其於準備程序中就被訴事實為有罪之陳述，
    經法官告知簡式審判程序之旨，並聽取公訴人、被告之意見
    後，依刑事訴訟法第273 條之1 第1 項規定進行簡式審判程
    序審理，核先敘明。
二、被告甲○○於本院審理時對前開犯罪事實坦承不諱，又被告
    於97年3 月30日為警採集之尿液，經送臺灣檢驗科技股份有
    限公司檢驗結果，呈安非他命類（安非他命、甲基安非他命
    ）陽性反應一情，有臺北縣政府警察局板橋分局偵查隊偵辦
    毒品案件被移送人姓名及代碼對照表、臺灣檢驗科技股份有
    限公司濫用藥物尿液檢驗報告各1 份在卷可佐，另被告於97
    年3 月30日為警查獲時扣得之白色粉末4 包，經送交通部民
    用航空局航空醫務中心鑑定結果，檢出Heroin（海洛因）成
    分，含4 袋毛重1.2710公克，淨重0.3110公克，取0.0020公
    克鑑定用罄，餘0.309 公克一節，亦有該中心97年5 月5 日
    航藥鑑字第0972299 號毒品鑑定書1 份在卷可按，足認被告
    前開自白與事實相符，堪信為真。再被告於95年間因施用毒
    品案件，經本院以95年度毒聲字第1068號裁定送觀察、勒戒
    ，認無繼續施用毒品之傾向，於95年12月7 日執行完畢釋放
    出所，而由臺灣板橋地方法院檢察署檢察官以95年度毒偵字
    第3222號、第4171號、第5817號、第6455號為不起訴處分確
    定一情，有臺灣高等法院被告前案紀錄表1 份在卷可憑，其
    於強制戒治執行完畢釋放後5 年內再犯毒品危害防制條例第
    10條第2 項施用第2 級毒品罪，核與同條例第23條第2 項所
    定相符，自應依法訴追。本件事證明確，被告犯行洵堪認定
    ，自應依法論科。
三、按海洛因、甲基安非他命分為毒品危害防制條例第2 條第2
    項第1 款、第2 款所定之第1 級、第2 級毒品，是核被告所
    為，係犯毒品危害防制條例第10條第2 項之施用第2 級毒品
    罪、同條例第11條第1 項之持有第1 級毒品罪。被告因施用
    而持有第2 級毒品甲基安非他命之低度行為，為施用行為所
    吸收，係不罰之前行為，不另論罪。又毒品危害防制條例第
    11條第4 項雖規定持有毒品達一定數量者，加重其刑至2 分
    之1 ，其標準由行政院定之。行政院並於93年1 月7 日訂定
    轉讓持有毒品加重其刑之數量標準，該標準第2 條第1 項第
    1 款明定持有第1 級毒品達淨重5 公克以上者，加重其刑至
    2 分之1 ；同條第2 項並規定前項所稱淨重，指除去包裝後
    之毒品重量。該標準亦已於93年1 月9 日生效施行。經查，
    本件被告所持有第1 級毒品海洛因淨重為0.3110公克，未達
    行政院所定上開應加重其刑之標準，毋庸依上開規定加重其
    刑。被告所犯前開施用第2 級毒品、持有第1 級毒品2 犯行
    間，行為互殊、犯意各別，應予分論併罰。末按被告所犯之
    數罪，如不符合刑法第51條定應執行刑之規定，而由檢察官
    分別簽發指揮書接續執行者，該數罪是否執行完畢，係以各
    罪是否執行完畢為準，並非以該數罪合計之刑全部執行完畢
    為斷。此與應併合處罰之數罪，經法院分別判處有期徒刑確
    定，其中一罪先執行有期徒刑期滿後，法院又依檢察官之聲
    請，以裁定定數罪之應執行刑確定，其在未裁定前已先執行
    期滿之罪，因嗣後合併他罪定應執行刑之結果，檢察官所換
    發之執行指揮書係執行應執行刑，故僅應將其刑期自應執行
    刑中扣除，不能認為該罪已執行完畢之情形，究有不同，此
    有最高法院87年度臺非字第371 號判決意旨可資參照。查被
    告於96年間因竊盜案件，經本院以96年度簡字第4323號判決
    判處有期徒刑3 月，減為有期徒刑1 月又15日，於96年10月
    1 日確定，於97年1 月28日易科罰金執行完畢。於96年9 月
    26日因施用毒品案件，經本院於97年3 月28日以96年度訴字
    第3958號判決判處有期徒刑7 月、4 月，應執行有期徒刑10
    月，於97年5 月2 日確定，於97年10月27日入監執行，迄今
    尚未執行等情，有臺灣高等法院被告前案紀錄表1 份在卷可
    憑，揆諸前開判決意旨，被告所犯前開竊盜、施用毒品等罪
    既符合刑法第53條所定數罪併罰定應執行之情形，縱其中竊
    盜該罪先執行有期徒刑期滿，然於法院裁定定數罪之應執行
    刑全部執行前，尚不能認為該罪已執行完畢，故被告為本件
    犯行時，其前所受之有期徒刑既未執行完畢，核與刑法第47
    條所定累犯之構成要件有間，應不構成累犯，附此敘明。爰
    審酌被告前因施用毒品案件，業經觀察、勒戒並論罪科刑，
    仍未能戒除施用毒品惡習，再犯本件施用毒品犯行，顯見其
    意志不堅，且非法持有毒品，均無足取，併衡其犯罪動機、
    目的、所犯施用毒品犯行究為自戕行為，而所持有毒品之數
    量尚寡，及被告犯罪後於本院審理時坦承犯行，態度尚可等
    一切情狀，分別量處如主文所示之刑，並定其應執行之刑。
    扣案之海洛因（驗餘淨重0.309 公克）、甲基安非他命（驗
    餘淨重3.9336公克）分屬第1 級、第2 級毒品，不問屬於被
    告所有與否，均依毒品危害防制條例第18條第1 項前段沒收
    銷燬之，而裝盛前開海洛因之包裝袋4 只（合計重0.96公克
    ）、裝盛前開甲基安非他命之包裝袋10只（合計重2.28公克
    ），可與其內毒品海洛因及甲基安非他命分別秤重一情，有
    交通部民用航空局航空醫務中心97年5 月5 日航藥鑑字第09
    72299 號鑑定書1 份在卷可參，即無難以析離而無法個別宣
    告沒收之情事（參最高法院92年度臺上字第6911號判決意旨
    ），而前開包裝袋為被告所有，供其裝盛海洛因及甲基安非
    他命以避免裸露、逸出及潮濕並便於被告持有海洛因及日後
    施用甲基安非他命之用等情，業經被告供承在卷，均屬犯罪
    預備之物，應依刑法第38條1 項第2 款宣告沒收。末按毒品
    危害防制條例第18條第1 項中段有「查獲之第3 、4 級毒品
    及製造或施用毒品之器具，無正當理由而擅自持有者，均沒
    入銷燬之」之規定，及同條例第19條第1 項有「犯第4 條至
    第9 條、第12條、第13條或第14條第1 項、第2 項之罪者，
    其供犯罪所用或因犯罪所得之財物均沒收」之規定，均屬其
    他法律有沒收之特別規定，自應優先適用。然上開條例18條
    第1 項中段所規定之「沒入銷燬」之性質係屬行政秩序罰，
    屬行政機關依行政程序科罰之權限，法院自不得越權於判決
    內諭知沒入銷燬（最高法院92年度臺上字第2187號判決意旨
    參照）。本案扣案之第3 級毒品K 他命1 包（驗前含1 塑膠
    袋總毛重0.88公克，淨重0.68公克，經取0.005 公克鑑定用
    罄，餘0.6795公克），屬第3 級毒品，依上開說明，依法不
    得宣告沒入銷燬，併予敘明。
據上論斷，應依刑事訴訟法第273 條之1 第1 項、第299 條第1
項前段，毒品危害防制條例第10條第2 項、第11條第1 項、第18
條第1 項前段，刑法第11條前段、第41條第1 項前段、第51條第
5款 、第38條1 項第2 款，判決如主文。
本案經檢察官鄭潔如到庭執行職務。
中    華    民    國    97    年    11    月    28    日
                        刑事第十六庭法  官  何燕蓉
此正本與原本無異。
如不服本判決，應於判決送達後10日內敘明上訴理由，向本院提
出上訴狀（應附繕本），上訴於臺灣高等法院。
                                    書記官  李崇文
中    華    民    國    97    年    12    月    2     日
附錄本案論罪科刑法條全文：
毒品危害防制條例第10條第2項
施用第二級毒品者，處 3 年以下有期徒刑。
毒品危害防制條例第11條第1項
持有第一級毒品者，處 3 年以下有期徒刑、拘役或新臺幣 5 萬
元以下罰金。


司法院資訊處製作；財團法人民間司法改革基金會備份。
